【裁判字號】    98,上易,1020
【裁判日期】    990413
【裁判案由】    給付貨款
【裁判全文】
臺灣高等法院民事判決                98年度上易字第1020號
上  訴  人  八和有限公司
法定代理人  乙○○
訴訟代理人  丙○○
被  上訴人  正昇紗布有限公司
法定代理人  甲○○
訴訟代理人  李富湧律師
複代理人    陳垚祥律師
上列當事人間請求給付貨款事件，上訴人對於中華民國98年9月
25日台灣台北地方法院98年度訴字第816號第一審判決提起上訴
，經本院於99年3月30日言詞辯論終結，判決如下：
    主  文
上訴駁回。
第二審訴訟費用由上訴人負擔。
    事  實  及  理  由
一、本件上訴人聲明求為判決：
   （一）原判決廢棄。
   （二）被上訴人在第一審之訴及假執行之聲請均駁回。
    被上訴人聲明求為判決：上訴駁回。
二、按所謂訴之預備之合併，係指原告預防其提起之此一訴訟無
    理由，而同時提起不能併存之他訴，以備先位之訴無理由時
    ，可就後位之訴獲得有理由之判決之訴之合併而言（最高法
    院64年台上字第82號判例參照）。本件被上訴人起訴主張先
    位聲明依據和解契約之法律關係，請求上訴人給付新台幣（
    下同）100萬元及自民國（下同）99年1月1日起，至清償日
    止，按年息5%計算之利息；備位聲明依據買賣之法律關係，
    請求上訴人給付100萬元及自99年1月1日起，至清償日止，
    按年息5%計算之利息（見本院卷第197頁、215頁背面），二
    者之聲明完全相同，而非不能併存，自非屬先後位之客觀訴
    之合併，而僅係本於同一訴訟程序以單一聲明，請求法院就
    其多數請求權為同一目的之判決，乃屬訴之競合合併，合先
    敘明。
三、被上訴人起訴主張：
    上訴人於民國（下同）96年8月31日向伊訂購300丹，耐水壓
    1000mm之上膠成品布60,500碼（訂單號碼TW704），每碼單
    價新台幣（下同）32.6元，顏色及數量如附表所示（下稱系
    爭布匹），伊於同日即回傳訂單加註「付款50%14天、50%20
    天」表示接受（下稱系爭買賣契約），並於96年10月11日至
    訴外人樺源實業有限公司（下稱樺源公司）上膠廠取貨裝櫃
    （數量及金額如附表Ａ所示）交付上訴人運送出口，詎上訴
    人於系爭布匹裝櫃運送出口後10天左右，通知伊白、黃色布
    抽驗結果有水壓不足情形，雖伊曾建議將水壓可能不足之白
    、黃色布全部降為次級品計價，或退回，或派人至上訴人國
    外客戶處瞭解詳情及決定如何處理，然均遭上訴人拒絕，最
    後上訴人決定由其國外客戶以邊檢驗邊裁剪，檢驗合格者始
    生產之方式處理，以降低損失，伊無奈祇得予以配合，但始
    終並未被告知檢驗結果，伊乃於97年8月6日發函通知上訴人
    於函到7日內先給付合格貨品之貨款，然上訴人仍拒絕付款
    。兩造於原審審理中曾洽談和解，於98年1月16日達成由上
    訴人支付伊100萬元，最遲於98年12月31日前付清之協議，
    經上訴人作成「訂單TW7-04雙方客訴求償協議結論」（下稱
    系爭和解書）並於其上簽章後交付予伊，經伊同意，並約定
    於98年2月24日至法院製作和解筆錄，兩造間和解協議已因
    雙方意思合致而發生效力，上訴人自應依和解契約之約定，
    給付伊100萬元，詎上訴人竟於98年2月24日在原審開庭時表
    示不願接受和解等情，爰依據和解契約，及買賣之法律關係
    ，求為命上訴人給付100萬元及自99年1月1日起，至清償日
    止，按年息5%計算之利息之判決（見本院卷第215頁背面）
    。
   上訴人則以：
  （一）兩造固曾於原審審理中洽談和解，並由伊作成系爭和解
        書，惟伊於98年1月16日將系爭和解書交付被上訴人時
        ，雙方口頭約定須共同至法院辦理公證，並由被上訴人
        撤回本件起訴，始發生和解效力，然被上訴人自98年1
        月16日收受系爭和解書後至同年2月24日原審開庭時止
        ，均未曾與伊至法院為公證程序，亦未表示撤回本件起
        訴，伊乃當庭表示不願意接受被上訴人之和解條件，系
        爭和解書自不生效力。
  （二）本件買賣因國外客戶緊急告知出貨標準樣布有水壓不足
        、寬幅不足之瑕疵後，伊先於96年10月18日以電話通知
        被上訴人，當時系爭布匹僅裝櫃完畢，尚未報關出口，
        惟被上訴人口頭向伊保證水壓並無問題，伊始於96年10
        月20日將系爭布匹報關出口。嗣伊將國外客戶寄回之出
        貨標準樣布送全國公證檢驗股份有限公司（下稱全國公
        證檢驗公司）測試結果，發現耐水壓值僅890mm，完全
        不合格，伊旋即通知被上訴人，並共同至訴外人樺源公
        司上膠廠，將被上訴人提供之出貨標準樣布逐一測試，
        結果將近總數量之40%不合格。被上訴人所提出97年3月
        19 日及97年11月5日之合格檢驗報告，然已事隔5個月
        及1年之後，不足憑信，至於被上訴人所提出之訴外人
        樺源公司之證明書，顯係臨訟製作，亦無可取。足見系
        爭布匹欠缺系爭買賣契約所約定之品質而具有瑕疵，伊
        已於98年4月15日在原審言詞辯論期日當庭為解除契約
        之意思表示，且因系爭貨物具有瑕疵，造成國外客戶向
        伊求償美金13萬9,151元，及商業利益與商業信用受損
        ，致伊受有損失560萬8,179元（上訴後再增加為811 萬
        1,584元），伊自得拒絕給付貨款，並以所受損害主張
        與被上訴人之請求金額相抵銷等語，資為抗辯。
四、經查上訴人於96年8月31日向被上訴人購買如附表所示之系
    爭布匹（訂單號碼TW704），被上訴人已於96年10月間交付
    系爭貨物，上訴人亦已於96年10月20日報關出口，惟上訴人
    迄未給付貨款。雖兩造曾於原審審理中就系爭貨款洽談和解
    ，由上訴人作成系爭和解書，並於其上簽章後交付被上訴人
    ，但被上訴人當場並未簽署之事實，為兩造所不爭執（見原
    審卷第114頁背面），並有訂單TW704、96年10月20日之提單
    （BILL OF LADING）及系爭和解書可稽（見原審卷第3-4、8
    7-88、91-92頁），自堪信為真實。
五、被上訴人雖主張兩造就系爭布匹之貨款已成立和解協議，請
    求上訴人應依系爭和解書履行云云。惟為上訴人所否認，並
    以前揭情詞置辯。按契約係由雙方當事人意思表示一致而成
    立，即須由當事人之一方，將欲為契約內容之旨，提示於他
    方，得他方之承諾，而後契約始能成立，其僅由一方表示要
    約之意思，而他方不表示承諾之意思，當然不受契約之拘束
    ，至於默示之承諾，必須依要約受領人之舉動，或其他情事
    足以間接推知其有承諾之意思者，始得認之，若單純之沈默
    ，除依交易上之慣例或特定間之特別情事，足認為承諾者外
    ，不得認為承諾（最高法院21年上字第1598號判例參照）。
    本件兩造固曾進行協商，由上訴人將和解契約之內容作成書
    面之系爭和解書，並經簽章後，於98年1月16日交付予被上
    訴人之法定代理人，固堪認上訴人交付系爭和解書之行為係
    屬成立和解契約之要約，然被上訴人之法定代理人於收受系
    爭和解書後，並未當場簽名，此為被上訴人所不爭執（見本
    院卷第215頁背面），則被上訴人之單純沈默行為，依上開
    說明，尚難認已有承諾之意思，上訴人之上開要約即已失其
    拘束力。故縱令被上訴人已於98年2月24日在原審開庭時表
    示希望製作訴訟上和解筆錄，核已屬新要約（民法第160條
    第1項規定參照），然既為上訴人所拒絕（見原審卷第80頁
    、第97頁背面），並有上訴人所提出未經被上訴人簽名之系
    爭和解書足資佐證（見原審卷第94、95頁），足證兩造就和
    解契約並未達成意思合致，殊難認該和解契約業已成立。則
    被上訴人依據和解契約之法律關係，請求上訴人給付100萬
    元並加付法定遲延利息，應屬無據。
六、被上訴人另主張伊依據買賣之法律關係，亦得請求上訴人給
    付貨款100萬元等情；而上訴人則以上開情詞置辯。經查：
（一）依兩造所不爭執之訂單（號碼TW704）所示，系爭布匹應
      具備之耐水壓應達1000mm。被上訴人於96年10月11日交付
      系爭布匹予上訴人後，上訴人接獲國外客戶通知，表示所
      寄送之標準樣布耐水壓未達1000mm，要求立刻查證並停止
      出口，經上訴人通知被上訴人後，被上訴人口頭向上訴人
      保證其所交付之膠布不會有問題，業經被上訴人在原審所
      自認（見原審卷第98頁）。上訴人乃於96年10月20日將系
      爭布匹報關出口，有提單可資證明，堪認系爭布匹已經被
      上訴人口頭保證具有耐水壓達1000mm之品質。
（二）次查，上訴人將國外客戶所寄回之白色標準樣布送全國公
      證檢驗公司測試結果發現耐水壓僅有890mm，有全國公證
      檢驗公司於96年10月24日所出具之檢驗報告可證（見原審
      卷第71-73頁），顯未達1000mm之保證品質。雖被上訴人
      嗣已提出全國公證檢驗公司於97年3月19日、97年11月5日
      所出具之包括黑、綠、藍、灰、黃、白色共六款布匹所測
      試之耐水壓均超過1000mm之檢驗報告（見原審卷第119-12
      4頁）。然因其檢驗時間距被上訴人受瑕疵通知之時間即
      96年10月18日，至少已逾5個月，且上訴人已否認其送檢
      驗之布匹與系爭買賣契約所交付之布匹係屬同一批貨樣，
      而被上訴人復不能舉證以資證明，尚難據為有利於被上訴
      人之認定。
（三）按物之出賣人對於買受人，應擔保其物依第373條之規定
      危險移轉於買受人時無滅失或減少其價值之瑕疵，亦無滅
      失或減少其通常效用或契約預定效用之瑕疵。出賣人並應
      擔保其物於危險移轉時，具有其所保證之品質，民法第35
      4條定有明文。又買賣因物有瑕疵，而出賣人依前五條之
      規定，應負擔保之責者，買受人得解除契約或請求減少價
      金，民法第359條亦定有明文。本件參諸上訴人所提出之
      全國公證檢驗公司之檢驗報告，以及被上訴人於接獲上訴
      人所為瑕疵通知後，同意上訴人決定由國外客戶以邊檢驗
      邊裁剪，就合格部分生產之處理方式，即被上訴人在起訴
      狀亦表示願先僅就合格布匹請求給付貨款125萬5,100元（
      見原審卷第1頁、本院卷第202、203頁），嗣於兩造洽談
      和解時，上訴人主張瑕疵部分要扣款，於扣款後願給付
      100 萬元，雖被上訴人並未當場予以承諾，惟嗣已表示願
      接受（見本院卷第103頁、215頁背面），足證系爭布匹確
      有耐水壓不足之瑕疵。被上訴人既同意上訴人就瑕疵部分
      於扣款後，僅須給付100萬元，據此堪認上訴人就系爭布
      匹欠缺瑕疵部分所得請求減少之價金為118萬2,368元（計
      算式：2,182,368元-1,000,000元＝1,182,368元）
（四）上訴人雖抗辯伊已於98年4月15日在原審當場依據民法第3
      59條之規定，向被上訴人表示解除系爭買賣契約云云（見
      原審卷第98頁）。然此距上訴人抗辯伊已於96年10月18日
      通知被上訴人系爭布匹具有瑕疵，以及於96年10月24日取
      得全國公證檢驗公司之檢驗報告後再次於97年7月31日以
      台北民生郵局第01405號存證信函通知被上訴人，有該存
      證信函足資佐證（見原審卷第29-46頁），均已逾6個月除
      斥期間，即使依被上訴人所自認上訴人曾於97年4月28 日
      以函件通知系爭布匹有水壓不足之情形（見原審卷第5頁
      、第137頁、本院卷第204頁），亦已逾6個月除斥期間，
      足見上訴人抗辯伊已依民法第365條之規定，表示解除系
      爭買賣契約，應屬不合法。
（五）上訴人雖另抗辯伊依據民法第368條之規定，亦得拒絕給
      付貨款云云（見原審卷第98頁）。然查系爭買賣之布匹均
      係由被上訴人所生產，並無第三人出面主張權利之情事，
      自無何權利瑕疵之可言，殊非上訴人所得依此規定拒絕給
      付貨款。
（六）上訴人雖又抗辯伊因被上訴人給付有瑕疵之布匹，致國外
      客戶拒絕使用該批布匹，拒付貨款，並索賠美金13萬9,15
      1元（依據平均匯利率32.5元計算，折合新台幣為452萬2,
      407元），加計伊失去買賣應得之商業利益與商業信用，
      合計損失金額為560萬8,179元（見原審卷第104頁、114頁
      背面），嗣在本院主張再加計另向訴外人家健達企業有限
      公司（下稱加健達公司）訂購布匹價款250萬3,405元之損
      害，合計為811萬1,584元（見本院卷第128頁），伊得依
      據民法第184條第1項之規定，請求被上訴人賠償，並以之
      主張抵銷云云，並提出國外客人所提出debit note、損害
      計算表、家健達公司開立之統一發票及出口報單為證（見
      原審卷第104-108頁、本院卷第128、139、190頁）。惟查
      ，上訴人既已自認尚未賠償該國外客戶，是想用後續訂單
      降價方式來彌補，但該國外客戶以後就沒有再下單（見本
      院卷第84頁背面），顯然尚未發生實際損害；至上訴人與
      訴外人家健達公司間所訂購價值250萬3,405元之貨物，既
      不能證明係出於該國外客戶之下單，亦與被上訴人無涉；
      況上訴人於發現系爭布匹具有瑕疵後，於原審訴訟進行中
      ，仍曾表示願給付100萬元，已如上述，顯見上訴人認以
      多出上開100萬元之貨款118萬2,368元予以扣除，已足夠
      彌補其損害。故上訴人依據民法184條第1項之規定，主張
      被上訴人應賠償上開損害，並進而以之主張抵銷，殊不足
      取。
 （七）依上所述，被上訴人依據買賣之法律關係，請求上訴人
       給付貨款100萬元及自99年1月1日起，至清償日止，按年
       息5%計算之利息，即屬有據。
七、綜上所述，被上訴人依據和解契約之法律關係，請求上訴人
    給付100萬元本息部分，固無理由。惟被上訴人依據買賣之
    法律關係，請求上訴人給付100萬元及自99年1月1日起至清
    償日止，按年息5%計算之利息，為有理由，應予准許。從而
    原審所為上訴人敗訴之判決，所持理由雖與本院不同，但其
    結果並無二致，仍應維持（最高法院98年度台上字第1863
    號判決參照）。上訴論旨指摘原判決不當，求予廢棄改判，
    應認為無理由，應予駁回。
八、至兩造其餘之攻擊或防禦方法及未經援用之證據，經斟酌後
    ，認為均不足以影響本判決之結果，自無逐一詳予論駁之必
    要，併此敘明。
據上論結，本件上訴應認為無理由，依民事訴訟法第449條第2項
、第78條，判決如主文。
中    華    民    國    99    年    4     月     13   日

                   民事第六庭
                        審判長法  官 林鄉誠
                              法  官 梁玉芬
                              法  官 張  蘭
正本係照原本作成。
不得上訴。
中    華    民    國    99    年    4     月     14   日
                              書記官 黃麗玲
附表
┌──────┬────┬─────┬─────┬─────┐
│  顏     色 │單    價│ 數    量 │ 編    號 │ 金    額 │
│            │(新台幣)│          │          │ (新台幣) │
├──────┼────┼─────┼─────┼─────┤
│COL,S/WHITE │  32.6元│13,200YDS │DC0001-01C│430,320元 │
├──────┼────┼─────┼─────┼─────┤
│COL,YELLOW  │  32.6元│8,800YDS  │D00000-00B│286,880元 │
├──────┼────┼─────┼─────┼─────┤
│COL,GREEN   │  32.6元│11,000YDS │DA9153-01B│358,600元 │
├──────┼────┼─────┼─────┼─────┤
│COL,ROYAL   │  32.6元│13,200YDS │D00000-00B│430,320元 │
├──────┼────┼─────┼─────┼─────┤
│COL,T/BLACK │  32.6元│6,600YDS  │D00000-00B│215,160元 │
├──────┼────┼─────┼─────┼─────┤
│COL,NAVY NEW│  32.6元│5,500YDS  │F00000-00C│179,300元 │
├──────┼────┼─────┼─────┼─────┤
│COL,GREY    │  32.6元│2,200YDS  │FB0125-01B│ 71,720元 │
└──────┴────┴─────┴─────┴─────┘
附表Ａ
┌──────┬────┬─────┬─────┬─────┐
│  顏     色 │單    價│ 數    量 │ 編    號 │ 金    額 │
│            │(新台幣)│          │          │ (新台幣) │
├──────┼────┼─────┼─────┼─────┤
│COL,S/WHITE │  32.6元│13,621YDS │DC0001-01C│444,045元 │
├──────┼────┼─────┼─────┼─────┤
│COL,YELLOW  │  32.6元│9,110YDS  │D00000-00B│296,986元 │
├──────┼────┼─────┼─────┼─────┤
│COL,GREEN   │  32.6元│11,303YDS │DA9153-01B│368,478元 │
├──────┼────┼─────┼─────┼─────┤
│COL,ROYAL   │  32.6元│13,426YDS │D00000-00B│437,688元 │
├──────┼────┼─────┼─────┼─────┤
│COL,T/BLACK │  32.6元│6,734YDS  │D00000-00B│219,528元 │
├──────┼────┼─────┼─────┼─────┤
│COL,NAVY NEW│  32.6元│5,675YDS  │F00000-00C│185,005元 │
├──────┼────┼─────┼─────┼─────┤
│COL,GREY    │  32.6元│2,271YDS  │FB0125-01B│ 74,035元 │
├──────┼────┼─────┼─────┼─────┤
│GREEM/WHITE │  32.6元│173YDS    │          │  5,640元 │
├──────┼────┼─────┼─────┼─────┤
│ROYAL/WHITE │  32.6元│1,443YDS  │          │ 47,042元 │
├──────┴────┴─────┴─────┴─────┤
│                                        合計：2,078,446元 │
│                                        稅金：  103,922元 │
│                                        總計：2,182,368元 │
└─────────────────────────────┘

司法院資訊處製作；財團法人民間司法改革基金會備份。
